【裁判字號】    90,上易,3385
【裁判日期】    901205
【裁判案由】    妨害名譽
【裁判全文】
臺灣高等法院刑事判決                            九十年度上易字第三三八五號
    上  訴  人
    即  被  告  丁○○
    選任辯護人  劉昌崙
                劉永培
右上訴人因妨害名譽案件，不服臺灣臺北地方法院九十年度自字第三二三號，中華民
國九十年八月二十一日第一審判決，提起上訴，本院判決如左：
    主  文
上訴駁回。
丁○○緩刑貳年。
    事  實
一、丁○○於民國（下同）八十九年間係台北市○○路○段一百五十六號台北市政府
    警察局文山二分局「興隆派出所」之分局員兼主管，為依法令執行公務之人員。
    乙○○於八十九年十一月十一日十六時許，駕車至台北市○○街訪友，擬將車停
    放於該處一百七十六巷十二號門前時，遭社區管理員陳玉光阻止，嗣二人發生爭
    執，乙○○因而受有頭部外傷，經友人陪同至台北市立萬芳醫院包紮傷口後，同
    日十七時許即至興隆派出所報案，經派出所警員受理並製作筆錄。乙○○表示陳
    玉光涉犯殺人未遂、妨害自由及傷害等罪嫌，要求承辦員警將上述罪名填寫在報
    案三聯單上，丁○○在場執勤聞言，因認警局之報案三聯單案由，非當事人所能
    任意認定，應係由檢察官認定，而不同意在該聯單記載殺人未遂之案由，復認乙○○以命令之口氣，要求其派警員至案發現場找尋陳玉光所持之兇刀不當，而不
    同意派員至現場找兇刀。乙○○即至興隆派出所門口之不特定人或多數人所能共
    見共聞之場所，以行動電話打給台北市政府警察局文山二分局，要求該局命令丁○○派員警至案發現場找尋兇刀，此時丁○○因於十八時許，有專案會報將至分
    局開會，正要走出派出所時，乙○○在盛怒下對丁○○說：「你身為警察，上級
    單位一直強調應該親民、便民、你是什麼態度」，丁○○聞言惱羞成怒，竟出於
    侮辱人之故意，假借職務上之機會，在興隆派出所門口外，怒斥乙○○「你是刁
    民」，足以貶損乙○○之人格及社會評價。
二、案經乙○○向臺灣臺北地方法院提起自訴。
    理  由
一、訊據上訴人即被告丁○○對於自訴人乙○○在右揭時、地向主管之興隆派出所報
    案及因報案三聯單填寫、是否至案發現場找尋兇刀等事發生爭執之事實，均不否
    認，惟矢口否認其在興隆派出所門口曾怒斥自訴人「你是刁民」等語，辯稱：其
    未對自訴人說你是刁民，也沒有在自訴人面前辱罵他云云。惟查：
  (一)右揭事實，業經自訴人指訴綦詳，並經證人即陪同自訴人至興隆派出所報案之友
    人丙○○結稱：「到了警察局寫筆錄，製作筆錄的警員態度很好，作筆錄當中，
    丁○○進來，態度惡劣，當時自訴人要告陳玉光殺人未遂，丁○○不肯自訴人告
    陳玉光殺人未遂，因為他們本來就熟識，因為我姐姐告訴我，陳玉光是當地的警
    衛，丁○○在派出所的門口說『你（乙○○）是刁民』，．．。」等語（見原審
    卷第四十七頁），參以證人即警員翁宏宗證稱：「我從派出所出來，主管（按指
    丁○○）告訴我拿鑰匙開車帶他們到現場，並叫我們不要違法搜索。當時我出去
    外面時，被告和自訴人都在派出所外面。」（見原審卷第四十六頁），證人即警
    員戊○○：「（執勤時看到什麼？）主管丁○○及其他同事向自訴人乙○○解釋
    報案三聯單的事情，當時我在場，關於勾選的事情是由我們決定，他們因此而發
    生爭執，因為自訴人要勾選殺人、恐嚇、妨害自由、傷害等罪，但主管認為這是
    我們的權利不同意，主管和自訴人乙○○起爭執後，兩個人情緒很激動，但我沒
    有聽到他們在說什麼。後來主管當天要開一個專案會議，自訴人有到派出所的門
    口，主管當時要出去開會，當時他們有在外面說一些話．．。」等情（見原審卷
    第六十頁）。足見被告確有在派出所門口之公共場所，公然侮辱自訴人「刁民」
    之事實。
  (二)被告雖舉證人即在場值勤警員翁宏宗、戊○○、甲○○證明其未對自訴人說「你
    是刁民」等語。經傳喚彼等到庭，翁宏宗證稱：「（問證人翁宏宗有無聽到乙○○或丁○○互相爭執時所說的話？）沒有。」等語（見原審卷第四十七頁），又
    證人戊○○證稱：「「（執勤時看到什麼？）．．．．後來主管當天要開一個專
    案會議，自訴人有到派出所的門口，主管當時要出去開會，當時他們有在外面說
    一些話，但因是電動門關著，我聽不到。」等語（見原審卷第六十頁），證人甲○○亦證稱：「我當時在值班台門口，值班台門口離門口有五十公尺，我只聽到
    自訴人講警察要親民、便民。因為那時後有電動門卡上，所以我沒有聽清楚。」
    等語（見本院九十年十月二十九日訊問筆錄），核與證人丙○○供證：「．．．
    當時乙○○在派出所的門口靠近馬路打電話，我站在丁○○的旁邊，警員都在派
    出所裡面，翁宏宗在警局裡面的小房間，他應該是聽不到。之後他們主管叫翁宏
    宗派車送我們到現場。」等語（見原審卷第四十七頁），互核相符。是員警之證
    詞均無法證明被告未對自訴人說「你是刁民」之言，即不足為有利被告之認定。
    綜合以上，被告所辯無非事後卸責之詞，不足採信，本件事證明確，犯行堪以認
    定，應依法論科。
二、被告係任台北市政府警察局文山二分局「興隆派出所」之分局員兼主管，有卷附
    台北市政府警察局九十年六月十五日北市警督字第九○二六四六七一○○號函附
    之訪問調查報告表、報告書、值勤表、偵訊筆錄、派出所工作紀錄等資料可按，
    為依法令執行公務之人員，而派出所門口係不特定或多數人得以共見共聞之處所
    ，按「刁民」之詞乃為客觀上足使人感受侮辱之言詞，被告利用職務上之機會，
    對來報案之民眾辱刁民，核其所為，係犯刑法第三百零九條第一項之公然侮辱
    罪。被告係台北市政府警察局文山二分局「興隆派出所」之分局員兼主管，屬公
    務員，假職務上之機會，犯刑法第三百零九條之罪，應依刑法第一百三十四條加
    重其刑。原審審酌被告為警察人員任派出所主管，受有良好之警察教育，原應具
    有服務民眾之觀念，竟對來所報案之民眾，口出侮辱之言詞，顯然違背警察任務
    ，及被告所為已經造成警察形象及自訴人人格法益之損害等一切情狀，依刑法第
    三百零九條第一項、第一百三十四條、第四十一條第一項，罰金罰鍰提高標準條
    例第一條前段、第二條，判處被告拘役四十日，並諭知易科罰金之折算標準，以
    資懲儆，認事用法殊無不合，被告上訴否認犯罪，非有理由，應予駁回。惟查，
    被告前未曾受有期徒刑以上刑之宣告，有本院被告全國前案紀錄表在卷可稽，因
    一時思慮欠週而罹刑章，其犯罪情節又尚屬輕徵，經此次刑之宣告，當應知警惕
    而無再犯之虞，本院認其所受宣告之刑，以暫不執行為適，爰併宣告緩刑二年，
    用啟自新。
據上論斷，應依刑事訴訟法第三百六十八條，刑法第七十四條第一款，判決如主文。
中      華      民      國      九十      年     十二     月     五     日
                              臺灣高等法院刑事第五庭
                                  審判長法  官  曾  德  水
                                        法  官  林  立  華
                                        法  官  楊  貴  雄
右正本證明與原本無異。
不得上訴。
                                        書記官林  淑  貞
中      華      民      國      九十      年     十二     月     七     日
附錄：本判決論罪科刑法條全文
刑法第三百零九條第一項：
一公然侮辱人者，處拘役或三百元以下罰金。


司法院資訊處製作；財團法人民間司法改革基金會備份。
